臺灣嘉義地方法院民事判決
111年度嘉小字第323號
原      告  仲信資融股份有限公司

法定代理人  張銘聰  
訴訟代理人  白苡琳  


被      告  賴淑璇  
上列當事人間請求給付分期買賣價金事件，本院於民國111年5月
31日言詞辯論終結，判決如下： 
    主  文
原告之訴駁回。
訴訟費用由原告負擔。
    事實及理由
一、原告主張：被告前向訴外人學習王科技股份有限公司（下稱
    學習王公司）訂購數位圖書並採分期付款買賣方式繳款，分
    期總價122,150元，約定自107年2月10日起至109年12月10日
    止計35期，每期3,490元，並依分期付款買賣約定書第1條約
    定，學習王公司將上開得請求之應收帳款讓售予原告，惟被
    告僅於108年9月10日繳付至第20期款項後即未再繳款，依約
    視為全部到期，共積欠52,350元，乃依分期付款買賣契約及
    債權讓與之法律關係，提起本件訴訟等語，並聲明：被告應
    給付原告52,350元，及自108年10月10日起至110年7月19日
    止，按週年利率20％計算之利息，及自110年7月20日起至清
    償日止，按週年利率16％計算之利息。
二、被告則以：伊係印尼籍之外籍人士，伊看不懂契約文字內容
    ，係伊前夫當時逼伊簽名的，買那套學習器材係給女兒用的
    ，女兒現在跟她爸爸一起住等語。
三、本院判斷:
㈠、按企業經營者與消費者訂立定型化契約前，應有30日以內之
    合理期間，供消費者審閱全部條款內容。違反前項規定者，
    其條款不構成契約之內容。但消費者得主張該條款仍構成契
    約之內容，消保法第11條之1第1項、第2 項分別定有明文。
    揆其立法意旨，乃為維護消費者知的權利，使其於訂立定型
    化契約前，有充分了解定型化契約條款之機會，且為確保消
    費者之契約審閱權，明定企業經營者未提供合理「審閱期間
    」之法律效果。此與消保法第19條第1項、第19條之1規定，
    係因消費者於郵購或訪問買賣或以該方式所為之服務交易時
    ，常有無法詳細判斷或思考之情形，而購買不合意或不需要
    之商品、服務，為衡平消費者在購買前無法獲得足夠資料或
    時間加以選擇，乃將判斷時間延後，而提供消費者於訂約後
    詳細考慮而解除契約之「猶豫期間（冷卻期間）」，未盡相
    同。要之，「審閱期間」主要在提供消費者訂約前之契約權
    益保障，與「猶豫期間」目的在提供消費者訂約後之契約權
    益保障，二者各有其規範目的、功能及法效，得以互補，然
    彼此間並無替代性，自不能以消費者未於「猶豫期間」內行
    使解除權或撤銷權（民法第114條規定），即排除消保法第1
    1條之1第1項、第2項規定之適用。（最高法院103年度台上
    字第2038號判決意旨參照）。又審閱期間之立法意旨，在於
    保障消費者於簽約前有充分時間瞭解定型化契約內容，蓋所
    謂定型化契約條款，依消保法第2條第7款及第9款規定，係
    指企業經營者為與不特定多數消費者訂立同類契約之用，所
    提出預先擬定之契約條款，凡以定型化契約條款作為契約內
    容之契約，均屬定型化契約。此種契約之特色，在消費者只
    能按其契約條款與企業經營者訂約，且因此種契約之訂立，
    消費者並未就契約內容與企業經營者為個別磋商，只能對企
    業經營者所提供之定型化契約條款予以附合，而無討價還價
    之餘地，故為保護消費者之權益，特於消保法第11條之1規
    定審閱期間。準此，倘企業經營者於訂約前，未予消費者合
    理之審閱期間，由企業經營者單方所預先擬定之定型化契約
    條款，固不構成契約之內容，惟非謂當事人間之契約關係不
    成立或無效。此因定型化契約條款未能列為契約內容之事項
    ，應視兩造間契約之性質，依相關法律規定補充之。又企業
    經營者於其所提供之定型化契約中，加註消費者自願拋棄契
    約審閱權之條款，按其情形顯失公平者，依民法第247條之1
    第3款、第4款之規定，該條款應屬無效者，仍應由企業經營
    者舉證證明已提供消費者合理審閱契約之期間，否則即應依
    前開情形處理。
㈡、經查，被告與訴外人學習王公司訂立之學習王-國中全科教材
    分期付款買賣契約暨債權讓與原告，係訴外人學習王公司為
    與不特定多數消費者訂立同類契約之用，所預先擬定之契約
    條款，核屬定型化契約，則依消費者保護法第11條之1規定
    ，訴外人學習王公司自應提供合理之期間供被告審閱契約全
    部條款內容，違反者，由訴外人學習王公司單方所預先擬定
    之本件定型化契約條款，即不構成契約之內容。況觀諸原告
    提出之「分期付款申請表」亦明確載明「申請人及其連帶保
    證人、法定代理人茲聲明本表正面及背面全部分期付款約定
    書條款，均經本人等於合理期間審閱無誤且充分了解並同意
    ，特確認簽章如下。」，顯然訴外人學習王公司明知應提供
    合理之期間供被告審閱本件定型化契約全部條款內容。然訴
    外人學習王公司乃由其代理人即業務員仇純緯於106年12月2
    6日進行訪問買賣當日即與被告簽訂「訂購契約書」及「分
    期付款申請表」，並未事先將該「訂購契約書」及「分期付
    款申請表」交給被告審閱，此為原告所自承在卷（見本院卷
    第49頁），自堪以認定。據此，被告簽署「訂購契約書」及
    「分期付款申請表」時，訴外人學習王公司確未曾給予被告
    合理之審閱期間，以供被告審閱全部條款內容，揆諸首揭規
    定及說明，本件定型化「訂購契約書」及「分期付款申請表
    」條款即不構成契約之內容。至被告雖於「分期付款申請表
    」所載「申請人及其連帶保證人、法定代理人茲聲明本表正
    面及背面全部分期付款約定書條款，均經本人等於合理期間
    審閱無誤且充分了解並同意，特確認簽章如下。」等處簽名
    ，然訴外人學習王公司既未曾給予被告合理之審閱期間，自
    無被告已就本契約進行審閱，或經被告已於合理期間審閱無
    誤可言。又上開內容縱係被告放棄審閱期之意，依消費者保
    護法第11條之1第2項規定，企業經營者以定型化契約條款使
    消費者拋棄前項權利者，亦屬無效。又債務人於受通知時，
    所得對抗讓與人之事由，皆得以之對抗受讓人。民法第299
    條第1項亦定有明文。債權讓與，債務人於受通知時所得對
    抗讓與人之事由，皆得以之對抗受讓人，民法第299條第1項
    定有明文。所謂得對抗之事由，不以狹義之抗辯權為限，而
    應廣泛包括，凡足以阻止或排斥債權之成立、存續或行使之
    事由在內，蓋債權之讓與，在債務人既不得拒絕，自不宜因
    債權讓與之結果，而使債務人陷於不利之地位。（最高法院
    52年度台上字第1085號判決意旨參照）。債務人於受通知時
    ，所得對抗讓與人之事由，皆得以之對抗受讓人，為民法第
    299條第1項所明定，此乃因債權讓與僅變更債之主體，不影
    響債之同一性，因此附隨於原債權之抗辯權，不因債權之讓
    與而喪失。（最高法院107年度台上字第1049號判決意旨參
    照）。從而，被告既以訴外人學習王公司違反「審閱期間」
    規定，而主張「訂購契約書」及「分期付款申請表」條款不
    構成契約之內容，並依民法第299條第1項規定對抗債權受讓
    人即原告，則原告猶依買賣契約及債權讓與之法律關係請求
    上訴人給付買賣價金52,350元，及自110年7月20日起清償日
    止，按年息百分之16計算之利息，即屬無據。
四、本件判決之基礎已臻明確，兩造其餘之攻擊或防禦方法及所
    用之證據，核均與本判決結果無影響，爰不一一予以論列。
五、訴訟費用負擔之依據：民事訴訟法第78條。 
中    華    民    國　　111 　年　　6 　　月　　14　　日
                          臺灣嘉義地方法院嘉義簡易庭
                                  法　官　陳思睿
以上正本係照原本作成。
如對本判決上訴，須於判決送達後20日內向本庭（嘉義市文化路
308之1號）提出上訴狀（均須按他造當事人之人數附繕本）。如
委任律師提起上訴者，應一併繳納上訴審裁判費。
民事訴訟法第436條之24第2項規定：對小額程序之第一審裁判之
上訴或抗告，非以其違背法令為理由，不得為之。
中　　華　　民　　國　　111 　年　　6 　　月　　14　　日
                                  書記官  周瑞楠